【裁判字號】    95,交聲,630
【裁判日期】    950831
【裁判案由】    交管條例聲異
【裁判全文】
臺灣板橋地方法院交通事件裁定         95年度交聲字第630號
異  議  人
即受處分人  甲○○
??????????
上列異議人因違反道路交通管理處罰條例案件，對於交通部公路
總局臺北區監理所於民國九十五年四月十七日所為北監自裁字裁
四○－Ｃ00000000號裁決，聲明異議，本院裁定如下：
        主  文
原處分撤銷。
甲○○汽車駕駛人，駕駛汽車經測試檢定酒精濃度超過規定標準
，因而肇事致人受傷，吊扣其駕駛執照貳年。
        理  由
一、按行為後法律或自治條例有變更者，適用行政機關最初裁處
    時之法律或自治條例；但裁處前之法律或自治條例有利於受
    處罰者，適用最有利於受處罰者之規定，行政罰法第五條定
    有明文。查本件違規行為發生後，道路交通管理處罰條例第
    三十五條業於民國九十四年十二月二十八日修正公布，並於
    九十五年七月一日施行，惟本件違規行為發生時及原處分機
    關之最初裁決時，均在該條例修正施行之前，尚無新舊法比
    較適用問題，揆諸上揭規定，本件引用法條應係該原處分機
    關裁處時、即行為時有效之法律，先此敘明。次按汽車駕駛
    人飲用酒類或其他類似物後，其吐氣所含酒精濃度超過每公
    升○．二五毫克以上者，不得駕車；汽車駕駛人，駕駛汽車
    經測試檢定，酒精濃度超過規定標準者，處新臺幣（下同）
    一萬五千元以上六萬元以下罰鍰，並當場移置保管其車輛及
    吊扣其駕駛執照一年；因而肇事致人受傷者，並吊扣其駕駛
    執照二年，道路交通安全規則第一百十四條第二款、道路交
    通管理處罰條例第三十五條第一項本文前、中段及其第一款
    分別定有明文。又按九十四年二月五日公布，並於九十五年
    二月五日施行之行政罰法第二十六條規定：「一行為同時觸
    犯刑事法律及違反行政法上義務規定者，依刑事法律處罰之
    。但其行為應處以其他種類行政罰或得沒入之物而未經法院
    宣告沒收者，亦得裁處之。前項行為如經不起訴處分或為無
    罪、免訴、不受理、不付審理之裁判確定者，得依違反行政
    法上義務規定裁處之。」，所謂「其他種類行政罰」，係指
    違反行政法上之義務應受「裁罰性」之「不利處分」，依行
    政罰法第二條規定，包括限制或禁止行為之吊扣證照處分。
    究其立法目的，一行為同時觸犯刑事法律及違反行政法上義
    務規定時，由於刑罰與行政罰同屬對不法行為之制裁，而刑
    罰之懲罰作用較強，故依刑事法律處罰，即足資警惕時，實
    無一事二罰再處行政罰之必要，且刑事法律處罰，由法院依
    法定程序為之，較符合正當法律秩序，應予優先適用，但罰
    鍰以外之沒入或其他種類行政罰，因兼具維護公共秩序之作
??用，為達行政目的，行政機關仍得併予裁處。即道路交通主
??管機關對於汽車駕駛人之酒後駕車行為，依上開道路交通管
    理處罰條例第三十五條第一項第一款規定予以裁罰，係對行
    為人違反行政法上義務規定之行政罰，且該條例關於一行為
    同時觸犯刑事法律及違反行政法上義務規定者，並無特別規
    定，是以，汽車駕駛人酒後駕車行為，經測試檢定酒精濃度
    超過規定標準，同時涉犯刑法第一百八十五條之三之公共危
    險罪嫌者，道路交通主管處罰機關除有上開行政罰法第二十
    六條第一項但書規定，得處以其他種類行政罰之情形外，關
    於罰鍰部分，即應依上開行政罰法第二十六條及道路交通管
    理處罰條例第十條規定，移送地方法院檢察署處理，於移送
    後，非有上開行政罰法第二十六條第二項所定不起訴等事由
    ，得依違反行政法上義務規定裁處者，不得再依道路交通管
    理處罰條例第三十五條第一項第一款規定，裁處行為人罰鍰
    之行政罰。
二、本件異議人即受處分人甲○○於九十五年四月一日上午一時
    至二時許，在臺北縣永和市福和橋下飲酒後，仍於同日上午
    三時許駕駛車號ＩＣ—九七六五號自用小客車，於同日上午
    三時三十五分許行經環河西路二段與保生路口處時，與吳祺
    川騎乘之車號ＬＱ八－一一六號重型機車發生交通事故而肇
    事，致吳祺川受有左脛腓骨骨折、左肩挫傷及四肢多處擦傷
    等傷害，經臺北縣政府警察局永和分局永和交通分隊員警據
    報前往現場處理，並於九十五年四月一日上午四時六分許對
    受處分人實施呼氣酒精濃度檢試，測得其呼氣所含酒精濃度
    為每公升○．六二毫克，認受處分人有酒後駕車之違規行為
    而製單舉發、並代保管上開車輛，嗣受處分人於九十五年四
    月十六日應到案日期後之翌日（即九十五年四月十七日）到
    案，原處分機關乃於同日依道路交通管理處罰條例第三十五
    條第一項第一款及違反道路交通管理事件統一裁罰基準表之
    規定，裁處受處分人罰鍰四萬九千五百元，並吊扣其駕駛執
    照十二個月。
三、異議人即受處分人甲○○固未對上開酒駕肇事乙節有所爭執
    ，惟堅詞否認有道路交通管理處罰條例之適用，辯稱：此案
    件待法院裁決，基於一案不二罰，應不罰等語。經查，異議
    人酒後酒精濃度超過規定標準已達不能安全駕車之程度，仍
    於前揭時地駕駛上開自用小客車而肇事致吳祺川受傷，經到
    場處理之員警測其呼氣所含酒精濃度達○‧六二毫克而舉發
    等事實，有卷附道路交通事故當事人酒精測定紀錄表、異議
    人自白酒後駕車之警詢及偵訊調查筆錄、吳祺川之警詢筆錄
    、刑法第一百八十五條之三案件測試觀察紀錄表、汽機車駕
    駛人酒後生理協調平衡檢測紀錄表、舉發通知單、道路交通
    事故調查報告表暨現場圖、肇事現場照片二十二幀等資料可
    資佐證；且同一事實異議人亦涉犯刑法第一百八十五條之三
    服用酒類不能安全駕駛動力交通工具而駕駛罪（過失傷害部
    分經吳祺川撤回告訴，業由本院另為不受理判決在案），經
    臺灣板橋地方法院檢察署檢察官偵查後以九十五年度偵字第
    八六二六號聲請簡易判決處刑，再經本院於九十五年六月十
    三日以九十五年度交簡字第五○七號簡易判決判處拘役五十
    日確定等情，並有卷附上開聲請簡易判決處刑書、簡易判決
    影本可稽，故異議人酒後駕車並肇事致他人受傷之事應堪認
    定。異議人同一飲酒後駕駛車輛之行為，除經本院判決確定
    外，亦經原處分機關裁處罰鍰四萬九千五百元，並吊扣駕駛
    執照十二個月，該酒後駕車之行為同時觸犯刑事法律及違反
    行政法上義務規定，揆諸首揭說明，基於一事不二罰之原則
    規定，罰鍰部分應依刑事法律處罰之即可，自無再依道路交
    通管理處罰條例裁處之必要，原處分機關逕以異議人酒精濃
    度超過規定標準○‧五五毫克，對其裁處罰鍰四萬九千五百
    元之部分，即有違誤，異議人此部分之異議，為有理由，應
    撤銷此部分之罰鍰處分（另按本件原處分機關裁處時，道路
    交通管理處罰條例第三十五條第八項尚未施行，尚無該條項
    命補繳差額規定之適用，併此敘明）。至吊扣駕駛執照部分
    ，乃裁罰性之不利處分，為達嚇阻酒後駕車之不法行為，維
    護道路交通用路權人之生命、身體之安全法益，依行政罰法
    第二十六條但書之規定，仍得裁處之。原處分機關就此部分
    之裁處雖屬有據，惟查本件酒後駕車肇事之結果並致吳祺川
    因之受有上述傷害，既據本院認定明確，誠如上述，則原處
    分機關僅裁處扣吊異議人駕駛執照十二個月，揆諸首開條文
    之規定，顯有未合，是本件異議人就此部分之聲明異議，雖
    無理由，然原處分機關之裁決書，既有上開違法之處，自仍
    應撤銷該部分吊扣駕駛執照之原處分，綜上，爰將原處分全
    部予以撤銷，並由本院自為裁定如主文第二項所示，以資適
    法。
據上論斷，應依道路交通案件處理辦法第二十條前段，裁定如主
文。
中    華    民    國    95    年    8     月    31    日
                  臺灣板橋地方法院交通法庭
                          法  官  王綽光
上正本證明與原本無異。
如不服本裁定，應於裁定送達後五日內向本院提出抗告狀。
                          書記官  許清秋
中    華    民    國    95    年    9     月    4     日


司法院資訊處製作；財團法人民間司法改革基金會備份。
